【裁判字號】    89,交訴,136
【裁判日期】    891213
【裁判案由】    業務過失致死
【裁判全文】
臺灣桃園地方法院刑事判決                        八十九年度交訴字第一三六號
    公訴人  台灣桃園地方法院檢察署檢察官
    被  告  甲○○
右列被告因業務過失致死案件，經檢察官提起公訴（八十九年度偵字第一四二五五號
），本院判決如左：
        主  文
甲○○無罪。
        理  由
一、本件公訴意旨略以：被告林俊男係職業大貨車駕駛人，於民國八十九年四月八日
    下午四時三十分許，本應注意不得利用道路放置營業用大貨車，以防人車來往安
    全，竟疏未注意而將其駕駛之車號ＧＸ─Ｄ二一號營業大貨車，停放在桃園縣蘆
    竹鄉○○路○段三六九號前道路旁，嗣於同年月九日上午六時四十分許，菲律賓
    籍男性勞工傑敏（MAQUIO BENJAMIN JR）騎乘車號ＦＡＲ─九二九號機車（未載
    安全帽），途經南山路上址自後衝撞前開營業用大貨車，受有顱內出血，當場死
    亡。因認被告涉犯刑法第二百七十六條第二項之業務過失致死罪嫌。
二、按犯罪事實應依證據認定之，無證據不得推定其犯罪事實；又不能證明被告犯罪
    者，應諭知無罪之判決，刑事訴訟法第一百五十四條、第三百零一條第一項分別
    定有明文。公訴人認被告涉犯前開罪嫌，無非係以被告違反道路交通安全規則第
    一百四十條第一項第四款「不得利用道路放置拖車、貨櫃或動力機械」規定，並
    認被告所有之前開營業用大貨車雖非拖車、貨櫃，惟體積大、底盤高，停放在路
    旁危險性與拖車或貨櫃同，因可認係動力機械云云，被告之停放大貨車行為與被
    害人死亡間，有相當因果關係，資為論據。訊據被告甲○○固坦承於前揭時、地
    ，停放營業大貨車，被害人騎機車衝撞死亡等情，惟辯稱伊不知有何過失等語。
    經查：
（一）按汽車依其使用性質，分為１、客車（大客車、小客車），２、貨車（大貨車
      、小貨車），３、客貨兩用車（大客貨兩用車、小客貨兩用車），４、代用客
      車（代用大客車、代用小客車），５、特種車（大型特種車、小型特種車），
      ６、機器腳踏車（重型機器腳踏車、輕型機器腳踏車），又按使用目的再區分
      為自用或營業用，此觀諸道路交通安全規則第三條、第四條規定即明。又按非
      屬汽車範圍必須行駛於道路之「動力機械」，應比照第八十條之規定向公路監
      理機關申請核發臨時通行證，憑證行駛，同條例第八十三條第一項亦定有明文
      。是「動力機械」顯係指汽車範疇以外，而行駛於道路類如工程吊車、堆土機
      等動力機械甚明，據此而論，被告所有之前開車號ＧＸ─Ｄ二一號營業大貨車
      ，既屬道路交通安全規則第三條第二項第一款總重逾三千五百公斤之營業用大
      貨車，此有車籍作業系統─查詢認可資料一紙附卷可參（見相卷第十五頁），
      顯不得再就該車型體，類推適用汽車類以外行駛道路「動力機械」之規定。公
      訴人將被告之前開營業用大貨車視為「動力機械」，不得利用道路停放前開營
      業用大貨車云云，顯有誤會。
（二）再者，事故現場之路邊邊線區域寬三．七公尺，被告在路邊邊線內停放前開營
      業用大貨車，右側輪胎緊貼著紅磚人行道，左側輪胎距路邊邊線尚有一．四五
      公尺，且事故當時係八十九年四月九日早上六時四十分，天氣睛有晨光，而日
      出時間為早上五時三十九分，此有道路交通事故調查報告表及中華民國八十九
      年桃園地區日出日沒時刻表各一紙及現場照片八幀，附卷可稽，是被告於前開
      時、地，停放營業用大貨用，既未違反道路交通安全規則第一百十二條禁止停
      車規定，且發生事故當時亦非晝晦、風沙、雨雪、霧靄或照明不清之路段，應
      顯示停車燈光或反光標識，是被告停放營業大貨車並未違反行車應注意義務情
      形存在，則本件交通事故，被告顯無業務上之過失可以責難。被害人飲酒後私
      自騎用同事機車外出，且未載安全帽衝撞停放路旁營業用大貨車而傷重不治，
      固據證人即機車車主鄭志文、被害人工廠領班鄺榮華及處理警員乙○○分別於
      警訊及本院訊問時證述無訛（見相卷第三頁、第七頁及本院八十九年十一月十
      六日訊問筆錄），並有相驗屍體證明書及驗斷書在卷可參，惟本件車禍既係被
      害人騎乘機車不當所造成之死亡意外，自與被告合法停放車輛行為無關。
三、綜上各節，本件公訴人所指之證據尚不足以證明被告有公訴人所指之犯罪事實；
    此外，復查無其他具體事證足資證明被告涉有起訴意旨所指之業務過失致死等罪
    嫌，應認無法證明被告犯罪，揆諸首揭法文意旨，爰為無罪之諭知。
據上論斷，應依刑事訴訟法第三百零一條第一項，判決如主文。
本案經檢察官呂理銘到庭執行職務。
中      華      民      國    八十九    年     十二     月     十三     日
                              臺灣桃園地方法院交通法庭
                                  法  官    傅  中  樂
右正本證明與原本無異。
如不服本判決，應於判決送達後十日內，向本院提出上訴狀。
                                  書記官    梁  麗  雲
中      華      民      國    八十九    年     十二     月     十三     日


司法院資訊處製作；財團法人民間司法改革基金會備份。
